【裁判字號】    99,易,353
【裁判日期】    990630
【裁判案由】    傷害
【裁判全文】
臺灣高雄地方法院刑事判決               99年度易字第353號
公  訴  人  臺灣高雄地方法院檢察署檢察官
被      告  乙○○
上列被告因傷害案件，經檢察官提起公訴（98年度偵字第34850
號），本院判決如下：
    主  文
乙○○犯傷害罪，處拘役伍拾日，如易科罰金，以新臺幣壹仟元
折算壹日。緩刑貳年，並應於中華民國九十九年十二月三十一日
以前給付丁○○○新臺幣陸萬元。
    事  實
一、乙○○因前為丙○○居間仲介大陸配偶，該名大陸女子卻無
    故返回大陸地區未回之事，兩人致生嫌隙，丙○○亦為此屢
    至乙○○位於高雄縣岡山鎮○○路315 號之住處找乙○○理
    論。民國98年7 月31日夜間7 時10分許，丙○○又至乙○○
    上開住處，先持安全帽擲向乙○○，並以言語尋釁，乙○○
    遂憤而基於傷害之犯意，持長約2 臺尺半之木棍1 支，推打
    丙○○欲驅趕之，致丙○○受有右上臂瘀傷（11公分×5 公
    分）及右前臂局部腫痛（4 公分×3 公分）、右肩瘀傷（8
    公分×4 公分）、右鎖骨肩峰尾端線性骨折、右肱骨大粗隆
    線性骨折等傷害，丙○○則自行騎機車離去，於驗傷後自行
    報警處理，始悉上情。
二、案經丙○○訴由高雄縣政府警察局岡山分局報告臺灣高雄地
    方法院檢察署檢察官偵查起訴，暨丙○○之母丁○○○於本
    院審理時當庭提出告訴。
    理  由
壹、程序方面：
一、按被告以外之人於審判外之陳述，雖不符刑事訴訟法第159
    條之1 至第159 條之4 之規定，而經當事人於審判程序同意
    作為證據，法院審酌該言詞陳述或書面陳述作成時之情況，
    認為適當者，亦得為證據，當事人、代理人或辯護人於法院
    調查證據時，知有第159 條第1 項不得為證據之情形，而未
    於言詞辯論終結前聲明異議者，視為有前項之同意。刑事訴
    訟法第159 條之5 定有明文。本件檢察官、被告於本院審判
    時，就本判決所引用審判外之言詞或書面陳述，均未於言詞
    辯論終結前聲明異議，本院認該具有傳聞證據性質之證據，
    其取得過程並無瑕疵，且與待證事實具有關聯性，以之作為
    證據係屬適當，認俱得為證據。
貳、實體方面：
一、訊據被告於本院審理時對上揭犯罪事實均坦承不諱，核與告
    訴人丙○○於警詢時及偵查中所述受傷經過情節大致相符，
    告訴人丙○○受有右上臂瘀傷（11公分×5 公分）及右前臂
    局部腫痛（4 公分×3 公分）、右肩瘀傷（8 公分×4 公分
    ）、右鎖骨肩峰尾端線性骨折、右肱骨大粗隆線性骨折等傷
    害，亦有告訴人丙○○於98年7 月31日夜間7 時34分於劉光
    雄醫院急診就醫之驗傷診斷證明書及急診外科病歷、護理紀
    錄單在卷可憑，觀之告訴人丙○○所受傷勢均係外力傷，且
    就醫時間與本件案發時間相距甚近，復依卷附劉光雄醫院99
    年3 月4 日岡劉醫字第992302號函暨所附急診外科病歷、護
    理紀錄單所載「病患來院急診時能正常陳述其病症，無酒醉
    情形，無其他異常之精神狀況」等語觀之，因認告訴人丙○○所受之傷勢與被告之行為間有因果關係。堪認被告之自白
    與事實相符，堪以採信，被告犯行堪以認定。至告訴人丁○○○於本院審理時另補充指稱被告之傷害犯行導致告訴人丙○○於98年12月26日因心臟病死亡（然此部分並非起訴事實
    所及）云云，觀諸告訴人丙○○所受之傷勢，與其後發之「
    冠狀動脈痙攣」之病情（參偵卷第15頁診斷證明書），應無
    相當因果關係，且綜觀全卷，復查無其他積極證據足認告訴
    人丙○○之死亡與本次所受傷害有何關連性，則難認被告有
    何傷害致告訴人丙○○死亡之情，併此敘明。
二、核被告所為，係犯刑法第277 條第1 項之傷害罪。爰審酌被
    告以木棍推打為手段，驅趕前來尋釁之告訴人丙○○，致告
    訴人丙○○受有如犯罪事實欄所載之傷害，所為雖屬非法，
    惟考量其上開犯罪之動機、目的、現為工人之生活狀況、高
    中肄業之智識程度，並念及被告無犯罪之前科紀錄，有臺灣
    高等法院被告刑案紀錄表在卷可稽，犯後坦承犯行之態度、
    當庭與告訴人之母親丁○○○以新臺幣（下同）6 萬元達成
    和解（參本院99年6 月23日審判筆錄以及告訴人丁○○○當
    庭提起本院99年度附民字第280 號附帶民事訴訟案件和解筆
    錄）等一切情狀，量處如主文所示之刑。
三、本件被告係於98年9 月1 日前犯本件傷害犯行，而刑法第41
    條業於98年9 月1 日及98年12月30日起2 次修正施行；然98
    年9 月1 日修正前、後之刑法第41條第1 項原均規定：「犯
    最重本刑為5 年以下有期徒刑以下之刑之罪，而受6 個月以
    下有期徒刑或拘役之宣告者，得以新臺幣1 千元、2 千元或
    3 千元折算1 日，易科罰金。但確因不執行所宣告之刑，難
    收矯正之效，或難以維持法秩序者，不在此限。」，僅至98
    年12月30日再修正為：「犯最重本刑為五年以下有期徒刑以
    下之刑之罪，而受六月以下有期徒刑或拘役之宣告者，得以
    新臺幣1 千元、2 千元或3 千元折算1 日，易科罰金。但易
    科罰金，難收矯正之效或難以維持法秩序者，不在此限。」
    （因本件無定應執行之刑問題，故與大法官會議釋字第662
    號解釋及被告行為時刑法第41條第2 項之後續修正無涉），
    較之上開2 次修正前後之條文內容，可知98年9 月1 日修正
    前、後之刑法第41條第1 項，內容均相同，再與98年12月30
    日起修正施行之刑法第41條第1 項相比，亦僅於後段文字有
    所調整，均非屬刑法第2 條第1 項前段所稱「行為後法律有
    變更」之情形，仍應依一般法律適用之原則，適用裁判時法
    （最高法院95年度第21次刑事庭會議決議可資參照）。爰參
    酌其上開犯罪情節，逕依98年12月30日起修正施行之刑法第
    41 條 第1 項前段之規定，併諭知易科罰金之折算標準如主
    文，以示懲儆。
四、末查，被告未曾因故意犯罪而受有期徒刑以上刑之宣告，有
    臺灣高等法院被告前案紀錄表在卷可考，且被告係因告訴人
    丙○○屢次登門吵鬧，多次容忍，是日告訴人丙○○又主動
    前來挑釁，一時衝動而為本件傷害犯行，終於審理中坦承，
    當庭與告訴人丁○○○以6 萬元之賠償金額達成和解，且告
    訴人丁○○○並表明不再追究之意，有同上筆錄附卷可憑，
    至告訴人丙○○業於98年12月26日因心臟病死亡，亦已無從
    探知其真意，且無法再為撤回告訴與否之表示，本院綜合上
    情，認對被告所宣告之刑，以暫不執行為適當，爰併予宣告
    緩刑2 年，以啟自新。又為督促被告確實履行其和解義務，
    本院認於緩刑期間課予被告向告訴人丁○○○支付該經和解
    之損害賠償之負擔，乃為適當，爰依同條第2 項第3 款，併
    予宣告被告應於99年12月31日以前向告訴人丁○○○支付總
    額共6 萬元之損害賠償。又依同法第75條之1 第1 項第4 款
    規定，受緩刑之宣告，違反上開本院所定負擔情節重大，足
    認原宣告之緩刑難收其預期效果，而有執行刑罰之必要者，
    得撤銷其宣告，併此敘明。
據上論斷，應依刑事訴訟法第299 條第1 項前段，刑法第277 條
第1 項、第41條第1 項前段、第74 條 第1 項第1 款、第2 項第
3 款，刑法施行法第1 條之1 ，判決如主文。
本案經檢察官甲○○到庭執行職務。
中    華    民    國    99    年    6     月    30    日
                  刑事第十四庭  審判長法  官  陳銘珠
                                      法  官  林揚奇
                                      法  官  張凱鑫
上正本證明與原本無誤。
如不服本判決，應於收受送達後10日內向本院提起上訴。
中    華    民    國    99    年    6     月    30    日
                                      書記官  董明惠
附錄本件所犯法條
中華民國刑法第277條（普通傷害罪）
傷害人之身體或健康者，處 3 年以下有期徒刑、拘役或 1 千元
以下罰金。
犯前項之罪因而致人於死者，處無期徒刑或 7 年以上有期徒刑
；致重傷者，處 3 年以上 10 年以下有期徒刑。

司法院資訊處製作；財團法人民間司法改革基金會備份。
